臺灣高雄地方法院刑事判決　　　　　　　96年度易字第1296號
公　訴　人　臺灣高雄地方法院檢察署檢察官
被　　　告　丙○○
　　　　　　　　　　另案羈押於臺灣高雄看守所中
上列被告因竊盜案件，經檢察官提起公訴（96年度偵字第5808號
），本院判決如下：
    主  文
丙○○犯攜帶兇器、踰越安全設備竊盜未遂罪，累犯，處有期徒
刑陸月，減為有期徒刑月，如易科罰金，以新臺幣壹仟元折算
壹日。扣案之活動扳手壹支、固定扳手貳支，均沒收。
    犯罪事實
一、丙○○前因偽造文書案件，經本院於民國92年8 月29日，以
    92年度簡字第2189號判處有期徒刑3 月確定，於93年3 月16
    日易科罰金執行完畢。詎其猶不知悛悔改過，竟基於意圖為
    自己不法所有之犯意，於95年12月5 日晚上9 時許，攜帶其
    所有客觀上具有危險性並足供兇器使用之活動扳手1 支、固
    定扳手2 支，攀越高雄縣岡山鎮○○○○路6 號之本洲污水
    處理廠之鐵絲網圍籬，侵入其內，以上開工具拆卸不銹鋼鋼
    板1 片，惟因鋼板太重無法搬運而未遂。嗣於95年12月6 日
    下午2 時30分許，經本洲污水處理廠技術員甲○○發現遭竊
    ，報警而循線查獲，並扣得活動扳手1 支及固定扳手2 支。
二、案經高雄縣政府警察局岡山分局報請臺灣高雄地方法院檢察
    署檢察官偵查起訴。
    理  由
一、上開犯罪事實，業據被告丙○○坦承不諱，並有高雄縣政府
    警察局岡山分局扣押筆錄、扣押物品目錄表、扣押物收據、
    照片26張及扣案物品可證，被告之自白核與事實相符，本案
    事證明確，被告犯行洵堪認定。
二、按刑法第321 條第1 項第3 款之攜帶兇器竊盜罪，係以行為
    人攜帶兇器竊盜為其加重條件。此所謂兇器，其種類並無限
    制，凡客觀上足對人之生命、身體、安全構成威脅，具有危
    險性之兇器均屬之。且祇須行竊時攜帶此種具有危險性之兇
    器為已足，並不以攜帶之初有行兇之意圖為必要（最高法院
    79年臺上字第5253號判例參照）。被告丙○○為上開犯行所
    使用之活動扳手及固定扳手，均為金屬製品，質地堅硬，客
    觀上足以對人之生命、身體、安全構成威脅，具有危險性，
    自屬兇器。次按，刑法第321 條第1 項第2 款所謂毀越門扇
    牆垣，係指毀損或超越及踰越門扇牆垣而言，與用鑰匙開鎖
    啟門入室者不同。又條文規定將「門扇」、「牆垣」、「其
    他安全設備」並列，則所謂「門扇」應專指門戶而言，指分
    隔住宅或建築物內外之出入口大門而言。至所謂「其他安全
    設備」，指門扇、牆垣以外，依社會通常觀念足認為防盜之
    一切設備者，即屬相當（最高法院22年上字第454 號、25年
    上字第4168號判例參照）。系爭本洲污水處理廠之鐵絲網圍
    籬，乃具有防閑之效用，依社會通常之觀念，屬於維護安全
    之防盜設備，自屬同條文規定之安全設備。是核被告所為，
    係犯刑法第321 條第2 項、第1 項第2 款、第3 款之攜帶兇
    器、踰越安全設備之加重竊盜未遂罪。被告雖已著手於竊盜
    行為之實施，惟尚未將被害人之財物置於自己實力支配之下
    ，即離開現場，其犯罪尚屬未遂，爰依刑法第25條第2 項之
    規定，按既遂犯之刑度減輕其刑。公訴意旨認被告係犯刑法
    第32 1條第1 項第2 款、第3 款之既遂罪，容有誤會，惟二
    者基本社會事實同一，爰變更起訴法條（起訴書原僅記載刑
    法第321 條第1 項第3 款之既遂罪，惟經公訴人當庭更正為
    刑法第321 條第1 項第2 款、第3 款之既遂罪，公訴人復有
    實行公訴之權，本院即以公訴人更正後之條文為斷）。又被
    告前因偽造文書案件，經本院於92年8 月29日，以92年度簡
    字第2189號判處有期徒刑3 月確定，於93年3 月16日易科罰
    金執行完畢，有臺灣高等法院被告前案紀錄表、本院被告院
    內索引卡紀錄表報表、臺灣高雄地方法院檢察署刑案資料查
    註紀錄表附卷可稽，其受有期徒刑之執行完畢後，5 年內故
    意再犯本件有期徒刑以上之罪，為累犯，應依刑法第47條第
    1 項之規定，加重其刑，依同法第71條第1 項之規定先加後
    減輕之。爰審酌被告正值青壯年，不思以正當途徑掙取金錢
    ，竟因一時經濟拮据，圖以不勞而獲之方式獲取財物，犯罪
    動機及目的均非良善，且被告攜帶兇器行竊，惡性較普通竊
    盜重大，對於被害人之人身安全不無潛在威脅，惟斟酌被告
    犯後坦承犯行，且竊盜犯行尚屬未遂，被害人所受之損害輕
    微等一切情狀，量處如主文所示之刑，並斟酌被告高職畢業
    ，家境小康，及目前社會經濟情況不佳，謀生不易等因素，
    從輕諭知易科罰金之折算標準，以示懲儆。末按，中華民國
    96年罪犯減刑條例（下稱減刑條例）業經總統於96年7 月4
    日以華總一義字第096000 83761號令公布，並自同年月16
    日施行；而犯罪在中華民國96年4 月24日以前者，除本條例
    另有規定外，有期徒刑、拘役或罰金，減其刑期或金額二分
    之一；又依本條例應減刑之罪，未經判決確定者，於裁判時
    ，減其宣告刑。依前項規定裁判時，應於判決主文同時諭知
    其宣告刑及減得之刑；又犯最重本刑為5 年以下有期徒刑以
    下之刑之罪，依本條例規定減為6 月以下有期徒刑、拘役者
    ，應於為減刑裁判時，併諭知易科罰金折算之標準，減刑條
    例第2 條第1 項第3 款、第7 條、第9 條分別定有明文。
    本件被告所犯如附表所示之犯罪，其犯罪時點均為96年4 月
    24日以前，爰依上開規定減其宣告刑。至扣案之活動扳手1
    支及固定扳手2 支，均為被告所有供本件犯罪所用之物，業
    據被告供陳在卷，爰依刑法第38條第1 項第2 款之規定，予
    以宣告沒收之。
三、至公訴意旨另認被告於上開時、地，竊取不銹鋼鋼板之附件
    ，因認被告涉有刑法第321 條第1 項第2 款、第3 款之攜帶
    兇器、踰越安全設備之加重竊盜罪云云。惟查：
  (一)按犯罪事實應依證據認定之，無證據不得認定犯罪事實；又
    不能證明被告犯罪或其行為不罰者，應諭知無罪之判決，刑
    事訴訟法第154 條第2 項第301 條第1 項分別定有明文。
    次按「犯罪事實應依證據認定之，所謂證據，須適於為被告
    犯罪事實之證明者，始得採為斷罪資料。」、「認定犯罪事
    實所憑之證據，雖不以直接證據為限，間接證據亦包括在內
    ；然而無論直接或間接證據，其為訴訟上之證明，須於通常
    一般之人均不致有所懷疑，而得確信其為真實之程度者，始
    得據為有罪之認定」，又認定不利於被告之事實，須依積極
    證據，苟積極證據不足為不利於被告事實之認定時，即應為
    有利於被告之認定，更不必有何有利之證據，最高法院53年
    臺上字第2750號、76年臺上字第4986號、30年上字第816 號
    判例亦分別著有明文可資參照。
  (二)質之證人即本洲污水處理廠服務中心組長乙○○於本院96年
    7 月4 日審理時具結證稱：「（問：不銹鋼鋼板附件是何東
    西？）不銹鋼鋼板是污水廠處理污水的設備，附件是指機械
    零件的附屬設備，材質也是不銹鋼，鋼片是隔板，附件是一
    個統稱，裡面有很多東西。（問：附件是指什麼？）附件跟
    鋼板是一整套的，附件可以拆下來，包括鐵片、鐵管。（問
    ：鐵片、鐵管這些東西，一個人可否搬運？）我不清楚，因
    為那些附件還是有一些重量。（問：你的意思是你們也不知
    道那些附件被偷？）是。（問：你於警詢所稱15萬元是如何
    估價出來？）這是廠商所說的，我們有到現場去看，發現有
    部分設備零件被拆走。（問：本案被偷附件所在的設備究竟
    範圍多大？）我們的廠區分為好幾個單元，被偷的附件分佈
    在其中二個單元內，數量約計15萬元。（問：有無看過附件
    ，大約多大？）大概是60乘60的鋼板，有的是管子，主軸都
    是用不銹鋼做的。（問：沒有被帶走的那片鋼板有多大？）
    60乘60。」等語。參以，證人即本洲污水處理廠技術員甲○
    ○於本院96年7 月4 日審理時亦具結證稱：「（問：失竊當
    天是你發現被偷？）不是，是代操作廠商跟我們說的。（問
    ：你們知道附件是何時被偷？）廠商通知我是12月6 日。（
    問：你知道失竊的附件一個人可能搬走？）有些附件可以拆
    成比較小，可以一個人搬，有些鋼板像門一樣大小，無法搬
    走，但是也有一些鋼板被搬走。（問：你們實際上不知道你
    們掉多少東西？）是。（問：你所稱遺失的那些附件，1 台
    摩托車就可以全部載走？）我們報案所稱遺失的那些價值15
    萬元的附件，應該不可能1 台摩托車就全部載走。（問：你
    們所稱遺失附件，是否有列清冊？）沒有。」等語。顯見，
    系爭不銹鋼鋼板之附件究竟為何物？包含哪些零配件？重量
    與大小各是為何？上開證人均無法清楚交代，尚且包含與系
    爭已拆卸而被告無法搬動之不銹鋼鋼板同樣大小、重量之不
    銹鋼鋼板，則起訴書所謂之不銹鋼鋼板附件是否能為被告所
    搬動？又能否以系爭機車載運？初已非無疑義。何況，並無
    目擊證人足認系爭不銹鋼鋼板附件確為被告所竊，亦無任何
    監視錄影畫面或搜索、扣押物品可資佐證，自難認被告有何
    竊取價值高達15萬元之不銹鋼鋼板附件之行為。
  (三)其次，證人乙○○於警詢中證稱，歹徒是剪破鐵絲網圍籬進
    入廠房內行竊（見警詢卷第6 頁），而被告拆卸系爭不銹鋼
    鋼板之工具，乃使用扣案之活動與固定扳手（見警詢卷附之
    照片所示），以其使用上之功能及客觀上扳手開口之大小以
    觀，似無法達到剪斷鐵絲網之效果，則剪斷鐵絲網者是否另
    有其人？實不能排除此種可能性之存在；果如此，則系爭遭
    竊之不銹鋼鋼板附件，並非被告所竊，乃其他歹徒所為，自
    亦無法排除此合理之懷疑存在。
  (三)綜上所述，公訴人所指被告涉犯刑法第321 條第1 項第2 款
    、第3 款之加重竊盜既遂罪，檢察官對於此部份之犯罪事實
    ，所提出之證據在客觀上尚未達於通常一般之人均不致有所
    懷疑、而得確信被告確曾犯罪之程度，其有合理之懷疑存在
    時，即無從使本院形成被告有罪之確信；此外，復查無其他
    積極之證據足資證明被告確有上開加重竊盜之犯行，被告之
    犯罪事實即屬不能證明，本應諭知無罪之判決，惟此部份，
    檢察官既認與上開論罪科刑之部分，有實質上一罪之接續犯
    關係，爰不另為無罪之諭知，附此敘明。
據上論斷，應依刑事訴訟法第299 條第1 項前段、第300 條，中
華民國96年罪犯減刑條例第2 條第1 項第3 款、第7 條，刑法第
321 條第2 項、第1 項第2 款、第3 款、第25條第2 項、第41條
第1 項前段、第38條第1 項第2 款，判決如主文。
中　　華　　民　　國　　96　　年　　7 　　月　　31　　日
                  刑事第十一庭  審判長法　官  何秀燕
                                      法  官  林揚奇
                                      法　官  戰諭威
以上正本證明與原本無異。
如不服本判決，應於判決送達後10日內，向本院提出上訴狀。
                                      書記官  董明惠
中　　華　　民　　國　　96　　年　　7 　　月　　31　　日
